【裁判字號】    97,交聲,138
【裁判日期】    980204
【裁判案由】    違反道路交通管理處罰條例聲明異議
【裁判全文】
臺灣雲林地方法院交通事件裁定         97年度交聲字第138號
移送機關即
原處分機關  交通部公路總局嘉義區監理所雲林監理站
異  議  人
即受處分人  甲○○
上列異議人即受處分人因違反道路交通管理處罰條例案件，對於
交通部公路總局嘉義區監理所雲林監理站民國97年6 月10日所為
之裁決處分（原處分案號：雲監裁字第裁72-A00000000號），聲
明異議，本院裁定如下：
    主  文
異議駁回。
    理  由
一、原處分意旨略以：異議人即受處分人甲○○於民國97年4 月
    17日21時55分許，駕駛車牌號碼KV-9059 號自用小客車，行
    經承德路與昌吉街路口，有燈光號誌管制之交岔路口闖紅燈
    ，經固定式線圈感應照相系統拍照採證逕行舉發，爰依道路
    交通管理處罰條例第53條第1 項之規定，裁處異議人罰緩新
    臺幣（下同）2,700 元，並記違規點數3 點。
二、異議意旨略以：其僅係紅燈越線致觸動感應線圈被拍照，並
    無紅燈左轉之行為，爰依法聲明異議，請求撤銷原處分，另
    為適法裁定云云。
三、按汽車行駛至交岔路口，其行進、轉彎，應遵守燈光號誌，
    道路交通安全規則第102 條第1項第1款定有明文。又汽車駕
    駛人，行經有燈光號誌管制之交岔路口闖紅燈者，處新臺幣
    1,800 元以上5,400 元以下罰鍰，並應記違規點數3 點，道
    路交通管理處罰條例第53條第1 項、第63條第1 項第3 款分
    別定有明文。另有關「闖紅燈」行為之認定，於道路交通管
    理處罰條例中固無明文，然「停止線」係用以指示行駛車輛
    停止之界限，車輛停止時，其前懸部分不得伸越該線，而車
    輛面對圓形紅燈表示禁止通行，不得超越停止線或進入路口
    ，此觀道路交通標誌標線號誌設置規則第170 條第1 項及第
    206 條第1 項第5 款之規定即明。而無繪設路口範圍者，以
    車輛無視於紅燈號誌，而有穿越路口之企圖，其車身並已伸
    越停止線且足以妨害其他方向人（若有行人穿越道）、車通
    行者，亦以闖紅燈論處（參交通部82年4 月22日交路字第00
    9811號函)。
四、經查：
  (一)本件異議人於上揭時、地駕駛前開自用小客車，行經台北市
    ○○路與昌吉街設有感應線圈之路口時，為警以自動照相設
    備拍照逕行舉發，嗣經原處分機關即交通部公路總局嘉義區
    監理所雲林監理站認異議人有駕駛汽車行經有燈光號誌管制
    之交岔路口闖紅燈之行為，依據道路交通管理處罰條例第53
    條第1 項規定，於97年6 月10日裁處異議人罰緩2,700 元，
    並記違規點數3 點之事實，有上開裁決書、臺北市政府警察
    局北市警交大字第A00000000 號舉發違反道路交通管理事件
    通知單1 紙及採證照片2 幀在卷可憑（參本院卷第7 、9 、
    14頁）。
  (二)依據本件採證照片所示，現場路口並未繪設網狀黃線區，而
    觀諸第1 幀採證照片（本院卷第7 頁上方照片），異議人之
    自用小客車於紅燈亮起時，前後車輪均已超越停止線，該張
    照片上所顯示之數碼，第1 排文字「0000 00-00-00 」，係
    指97年4 月17日21時55分，第2 排右側文字「RO72」係指紅
    燈亮起後7.2 秒，汽車壓觸感應線圈，第2 幀採證照片（本
    院卷第7 頁下方照片），其第1 排文字與前1 幀照片第1 排
    文字相同，均指違規之時間，第2 排右側文字「RO82」係指
    紅燈亮起後8.2 秒汽車觸壓感應線圈，第3 排右側文字「V=
    23」係指時速23公里等情，有台北市政府警察局大同分局97
    年5 月28日北市警同分交字第09731198100 號函及所附採證
    照片2 幀附卷可佐（見本院卷第6 、7 頁）。則承前所述，
    異議人於紅燈亮起後7.2 秒，其駕駛之自用小客車始第1 次
    壓觸感應線圈，再次壓到感應線圈係在紅燈亮起之8.2 秒，
    經測得時速係23公里，據此可知，異議人於接近交岔路口時
    早已得知前方路口號誌為紅燈不得通行，實有足夠之反應時
    間及反應距離、煞車距離準備停車，異議人竟未停車，甚至
    於第2 次壓觸感應電圈之際，時速尚有23公里，顯見其仍持
    續行進中並無停車之意。參以依本件採證照片對照現場白天
    照片所示（見本院卷第25頁），異議人不僅全車越過停止線
    ，再越過感應線圈，車頭部分更越過前方之行人穿越道，是
    異議人穿越路口之意圖至明，否則異議人見路口燈號紅燈時
    ，即應立即減速準備停車，以其車速不快煞停易如反掌，其
    不此之圖，竟於紅燈時更向前行，全車通過停止線，洵難認
    無闖紅燈之故意。況以採證照片第2 幀所測得異議人之時速
    為23公里，則以「一般公路汽車煞車距離、行車速度對照表
    」換算異議人之煞停距離，時速20公里、25公里之煞車距離
    至少須1.8 公尺至2.8 公尺，則異議人至少須2 公尺始得完
    全煞停，則以採證照片上異議人之前車身已橫越行人穿越道
    上，參照現場白天照片，其於煞停時，車身應已進入橫向之
    昌吉街，而足以影響往來人、車通行之安全，其行為實已屬
    闖紅燈無誤。是異議人以並無紅燈左轉之照片證明其闖紅燈
    置辯，殊難採信。準此，本件異議人面對紅燈仍強行通過，
    顯有闖越紅燈之違規行為至明。至於原舉發單位以異議人紅
    燈左轉逕行舉發，然原處分機關既已更正異議人之違規事實
    為駕車行經有燈光號誌管制之交岔路口闖紅燈，並依道路交
    通管理處罰條例第53條1 項第3 款之規定，裁處罰鍰2,700
    元，併記違規點數3 點，於法並無違誤，尚難以異議人並無
    紅燈左轉之事實，即認原處分機關之裁罰有誤。是本件異議
    無理由，應予駁回。
五、依道路交通管理處罰條例第87條第2 項、道路交通案件處理
    辦法第19條，裁定如主文。
中    華    民    國    98    年    2     月    4     日
                  交通法庭法  官  吳錦佳
右正本證明與原本無異。
如不服本裁定，應於裁定送達後5 日內向本院提出抗告狀（須附
繕本）。
                          書記官  李松坤
中    華    民    國    98    年    2     月    4     日


司法院資訊處製作；財團法人民間司法改革基金會備份。
